【裁判字號】    89,自緝,50
【裁判日期】    891115
【裁判案由】    詐欺
【裁判全文】
臺灣高雄地方法院刑事判決                          八十九年度自緝字第五號
    自  訴  人  乙○○○
    被      告  甲○○
右列被告因詐欺案件，經自訴人提起自訴，本院判決如左：
    主  文
甲○○無罪。
    理  由
一、自訴意旨略以：被告甲○○於民國八十八年八月四日向自訴人以需款新台幣（下
    同）三十九萬一千一百一十元，以供其台中宋楚瑜青年服務隊短期週轉之用．並
    立下保管收據言明於八十八年九月三日以前返還，詎被告到期未償還前開款項，
    自訴人至此始知受騙，因認被告涉有刑法第三百三十九條第一項詐欺取財罪嫌云
    云。
二、按犯罪事實應依證據認定之，無證據不得推定其犯罪事實，又不能證明被告犯罪
    者，應諭知無罪之判決，刑事訴訟法第一百五十四條、第三百零一條第一項分別
    定有明文。次按刑法第三百三十九條第一項詐欺罪之成立，以意圖為自己或第三
    人不法所有，以詐術使人將本人或第三人之物交付為要件，所謂以詐術使人交付
    ，必須被詐欺人因其詐術而陷於錯誤，若其所用方法，不能認為詐術，亦不致使
    人陷於錯誤，即不構成該罪。（最高法院四十六年台上字第二六○號判例參照）
    。至於債務人於債之關係成立後，如有未依債之本旨履行民事債務之情形，在一
    般社會經驗上可能之原因甚多，縱令是出於惡意不為履行，苟無足以證明其在債
    之關係發生時，自始即具有不法所有意圖之積極證據，亦僅能令負民事之遲延給
    付責任，依刑事訴訟法第一百五十四條之規定，尚不得據此債信違反之客觀事態
    ，而推定債務人原有詐欺之犯意。
三、本件訊據被告甲○○固坦承有於右揭時、地向自訴人借款以供週轉之事實，惟矢
    口否認有何詐欺取財之犯行，辯稱：伊並無詐欺之意，而伊亦有在支票背面背書
    等語。經查，（一）本件自訴人於自訴狀載明被告甲○○與同案被告楊國璽向其
    借款為三十九萬一千一百一十元，並提出二人出具之保管收據一紙為憑，惟自訴
    人嗣後於本院審理時即改口稱尚有同額現金三十九萬一千一百一十元，故二人共
    借款金額為七十八萬二千二百二十元，惟從上開保管收據僅記載三十九萬一千一
    百一十元，並未如自訴人所述為七十八萬二千二百二十元，且被告二人均否認有
    收取現金，另按自訴人所開立予被告之支票六紙到期均為八十八年九月四日，亦
    與上開收據借款期間相符，衡諸常情若自訴人確有將現金連同六張共計七十八萬
    二千二百二十元借予被告甲○○，何以於收據上僅記載借款金額為三十九萬一千
    一百一十元，顯與事理有違，是以，自訴人所稱共借款七十八萬二千二百二十元
    予被告，自非無疑。（二）本件被告之所以向自訴人借款之目的係為支付其於台
    中宋楚瑜青年工作隊之服裝及旗幟所需之費用，此為被告所自承，而自訴人亦明
    知此事，且事後被告確有將自訴人所開立之支票支付予上開服裝及旗幟廠商等情
    ，此有債權人依據上開支票聲請本院核發之支付命令四紙在卷可稽，而被告與自
    訴人亦皆坦承上開債權人均為服裝及旗幟廠商，是以，自訴人明知被告之借款目
    的係為清償服裝及旗幟費用，而被告確係有將自訴人所交付支票作為之清償上開
    費用之用，顯見被告並未施何詐術使自訴人陷於錯誤而交付支票已自明，且於被
    告所行使作為清償上開廠商費用之支票上，被告甲○○亦於支票背面背書而同為
    票據債務人，此有上開支付命令三紙載明被告甲○○同為債務人在卷可參，若被
    告甲○○確有為自己不法所有之意圖，自無庸於上開支票上背書，而仍須對於票
    據債務負責，是以，被告亦無不法所有之詐欺意圖，至為灼然。（三）被告雖未
    能清償上開借款，然未依債務本旨履行給付者，依一般社會經驗而言，原因非一
    ，其因不可歸責之事由無法給付，或因合法主張抗辯事由而拒絕給付，甚至債之
    關係成立後，始行惡意遲延給付，皆有可能，非必即出於自始無意給付之詐欺犯
    罪一端，尚難以單純債務不履，即推定被告自始即有不法所有之意圖。綜上所述
    ，被告上開所辯尚堪採信，本件應僅係單純之民事債務糾葛，難認被告借貸之初
    有何不法所有之意圖及施用詐術之行為，被告所為與刑法第三百三十九條第一項
    詐欺取財罪之犯罪構成要件尚屬有間。此外，本院復查無其他積極證據足資認定
    被告有何自訴人所指之詐欺犯行，既不能證明被告等犯罪，揆諸首揭規定及說明
    ，依法應為無罪判決之諭知。
四、本件事證已臻明確，被告及自訴人所聲請傳訊之證人核無必要，附此敘明。
據上論斷，應依刑事訴訟法第三百四十三條、第三百零一條第一項，判決如主文。
中      華      民      國    八十九    年     十一     月     十五     日
                                臺灣高雄地方法院刑事第二庭
                                    法  官  廖  建  瑜
右正本證明與原本無異。
如不服本判決，應於判決送達後十日內，向本院提出上訴狀。
                                    書記官  歐  文  政
中    華    民    國      八十九      年      十一      月      十七      日


司法院資訊處製作；財團法人民間司法改革基金會備份。
